臺灣新竹地方法院民事簡易判決  
111年度竹建簡字第1號
原      告  李碩營造工程有限公司

法定代理人  李燕佳  
被      告  國立陽明交通大學

法定代理人  林奇宏  
訴訟代理人  蔡昇哲  
            張訓嘉律師
            李元棻律師
上列當事人間請求給付工程款事件，本院於民國111年3月14日辯
論終結，判決如下：
    主      文
原告之訴及假執行之聲請均駁回。
訴訟費用由原告負擔。
    事實及理由
一、原告主張：原告承攬被告所發包之「工程四館3F-6F南側廁
    所修繕工程」（下稱系爭工程），並與被告簽訂工程合約（
    下稱系爭承攬契約），雙方於系爭承攬契約第3條第1項第1
    款明定因契約變更致履約標的項目或數量有增減時，就變更
    部分予以加減價結算。系爭工程自民國110年5月1日開工，
    完成拆除搗擺、牆壁及地磚打除作業後，以紅外線放樣，發
    現原有牆面不平整及角度未符各方垂直所需，若直接逕行施
    作防水層工項，貼上大尺寸壁磚，恐影響防水層防水效果及
    壁磚之平整度，須先行追加1：3水泥砂漿打底工項，俟完成
    後再進行防水層工項施作。原告遂於110年6月30日李碩字第
    000000000號函請被告委任之監造建築師辦理契約變更，被
    告於110年7月20日召開契約變更會議並請監造建築師就原告
    所提變更設計工項及數量進行審查，原告又於110年7月26日
    李碩字第000000000號函就追加工項為補充說明，並表示監
    造建築師所稱單價分析中已編列之卜特蘭水泥…等，係屬貼
    瓷磚或鋪地磚之黏貼砂漿底料及勾縫之材料，並未包含黏貼
    陶瓷壁磚前之素材1：3水泥打底前置作業之材料，又系爭承
    攬契約中60*30cm陶瓷壁磚單價分析表所編列之「卜特蘭水
    泥」、「建築用細砂」、「打底工資」等項合計新臺幣（下
    同）97.6元/m²，偏離市場甚鉅，且與系爭承攬契約之工程
    明細表「1：3水泥砂漿打底」所編列費用584元/m²之價格相
    去甚遠，故依其價格比較分析結果，此工項兩者間應屬不同
    工項之費用，然監造建築師110年7月28日監(工四)字000000
    000號函覆：本案單價分析表中之壁磚及地磚部分均有編列
    卜特蘭水泥、建築用細砂及打底工資等項，故不同意廠商所
    提增加1：3水泥砂漿打底數量等語。基上，因監造建築師以
    此為由，逕核不予同意辦理，致兩造間無法依系爭承攬契約
    辦理追加，影響原告權益甚鉅，是原告主張系爭工程應追加
    「1：3水泥砂漿打底工項」，以工程結算整體數量683m²乘
    以584元/m²之結果，加計間接成本27,917元及5%營業稅後，
    共為448,126元。為此，爰依系爭承攬契約提起本件訴訟。
    並聲明：㈠被告應給付原告448,126元，及自起訴狀繕本送達
    翌日起至清償日止，按週年利率5%計算之利息。㈡願供擔保
    ，請准宣告假執行。
二、被告則以：兩造於110年3月17日簽訂系爭承攬契約，系爭工
    程內容包含架設及拆除工程、廁所改善工程、衛浴設備工程
    、給排水工程及電器工程等工項，系爭工程於110年5月1日
    開工，110年12月6日辦理驗收，其中廁所改善工程項目之施
    工內容為依照契約及設計圖樣上註明鋪貼磁磚處包含牆面、
    地坪及打底、縫填等工項，施作順序係先將原有壁磚拆除後
    ，以1：3之水泥砂漿打底及施作防水工程，再行將陶瓷壁磚
    進行鋪貼完成。而打底用水泥砂漿之原料，包含卜特蘭水泥
    、建築用細砂及施作工資等，均已編列於系爭承攬契約中之
    單價分析表第1項60*30cm陶瓷壁磚項目中，原告無視於此，
    不但未依系爭承攬契約內容確實施工，且未在發現原有牆面
    不平整及角度垂直所需時履行系爭承攬契約附錄4品質管理
    作業第2、4點之作業原則，就此檢驗停留點向建造單位申請
    查驗，亦未於施作泥作工程後之防水工程及瓷磚工程等之檢
    驗停留點依檢驗流程向建造單位申請查驗，逕自接續施工，
    此施工流程之品質管理顯有缺失，原告未自我檢討，反而請
    求辦理契約變更，並不符合系爭承攬契約第20條第4、9項之
    約定，足見原告要求增列原本已編列於既有工項之費用，非
    屬可歸責於被告事由之契約變更，被告亦不同意原告所提之
    變更事項，原告應自行吸收多增加之工程款。故原告主張依
    系爭承攬契約第3條第1項第1款之約定，認本件有因契約變
    更致履約標的數量有所增減而應予結算之情形，即因不符契
    約變更約定，被告並無同意之義務，更無給付該部分追加水
    泥砂漿等費用之義務。況原告主張所憑584元/m²之計算方式
    ，乃系爭承攬契約編列將6樓原有之男廁新增改建為無障礙
    廁所之工項及所需費用，要與原告請求係將既有之壁磚拆除
    再行打底之工項不同，故原告上開計算基準，容有誤會且不
    合理。從而，原告之主張自無理由等語置辯。並聲明：㈠原
    告之訴及其假執行之聲請均駁回。㈡如受不利之判決，願供
    擔保請准宣告免為假執行。
三、得心證之理由：
  ㈠原告主張原告承攬施作系爭工程，兩造間訂有系爭承攬契約
    ，系爭工程於110年5月1日開工，110年12月6日辦理驗收，1
    ：3水泥砂漿打底工項之工程業已完工等情，業據原告提出
    系爭承攬契約、工程明細表、單價分析表、110年6月30日李
    碩字第000000000號、110年7月26日李碩字第000000000號及
    110年7月28日監(工四)字000000000號函文、現場照片等件
    為證，且為被告所不爭執，堪信為真。
  ㈡原告之請求權基礎為系爭契約第3條第1項第1款：因契約變更
    致履約標的項目或數量有增減時，就變更部分予以加減價結
    算。而系爭契約20條第9 項約定：契約之變更，非經機關及
    廠商雙方合意，作成書面紀錄，並簽名或蓋章者，無效（本
    院卷第25、89頁）。而原告於110年7月26日向廖明隆建築師
    事務所發函要求追加工程，經廖明隆建築師事務所於110年7
    月28日以監（工四）字第000000000號函回覆不予同意（本
    院卷第31、33、45頁），是以，原告並未提出經兩造簽名或
    蓋章由被告同意追加或變更工程等證據，尚難認為原告追加
    工程448,126元已經被告同意，故原告請求上開追加工程款
    ，並無理由，應予駁回，原告之訴既經駁回，其假執行之聲
    請亦失所附麗，併予駁回。
四、本件事證已臻明確，兩造其餘攻擊防禦方法及所提證據，核
    與判決結果無影響，爰不予一一論述，附此敘明。
五、訴訟費用負擔之依據：民事訴訟法第78條。
中　　華　　民　　國　　111 　年　　4 　　月　　8 　　日
                  新竹簡易庭  法  官  黃致毅
以上正本證明與原本無異。
如不服本判決，須於判決送達後20日內向本庭提出上訴狀（應按
他造當事人之人數附繕本）；如委任律師提起上訴者，應一併繳
納上訴審裁判費。
中　　華　　民　　國　　111 　年　　4 　　月　　8 　　日
                              書記官  蕭宛琴